【裁判字號】    98,訴,2922
【裁判日期】    981225
【裁判案由】    偽造文書等
【裁判全文】
臺灣臺中地方法院刑事判決              98年度訴字第2922號
公  訴  人  臺灣臺中地方法院檢察署檢察官
被      告  丁○○
選任辯護人  蔡嘉容律師
上列被告因偽造文書等案件，經檢察官提起公訴（98年度偵字第
16859號），本院判決如下：
    主    文
丁○○共同犯行使偽造準私文書罪，累犯，處有期徒刑肆月，如
易科罰金，以新臺幣壹仟元折算壹日。
    事    實
一、丁○○曾於民國95年間因恐嚇案件，經本院以96年度易字第
    125號判處有期徒刑4月確定，甫於96年3月21日易科罰金而
    執行完畢，仍不知悔改，與真實姓名年籍不詳綽號「念念」
    之成年人，共同基於詐欺取財及行使偽造私文書之犯意聯絡
    ，由綽號「念念」之成年人所屬之詐騙集團成員於不詳時地
    ，先以不詳方式取得乙○○申辦之中國信託商業銀行信用卡
    （下稱上開信用卡）卡號（卡號詳卷），復於97年9月9日22
    時36分許，盜用不知情之軍正企業有限公司(下稱軍正公司
    )所申辦之IP位址：60.249.11.188號撥接上網，並進入博客
    來數位科技股份有限公司（下稱博客來公司）購物網站，隨
    即以會員ID「hwj1027」登錄為會員而向博客來公司詐購手
    機1支（廠牌：NOKIA；型號：N95），並於上開網頁中，先
    填寫丁○○之基本資料為商品寄送地點及收貨人後，復填載
    上開乙○○所有之信用卡資料，而偽造用以表示其經授權得
    以使用上開信用卡支付款項之準私文書，而傳送向博客來公
    司行使之，用以支付貨款新臺幣（下同）16,950元，使博客
    來公司誤以為上開信用卡消費係持卡人所為，而陷於錯誤，
    博克來公司並於同年月11日，以宅急便寄送方式，將上開手
    機送至丁○○位於臺中市○○區○○街66巷8號3樓之12居所
    ，由丁○○親自收受上開手機，足生損害於乙○○及博客來
    公司，丁○○並於97年9月23日將上開手機轉寄至大陸廈門
    予綽號「念念」之成年人所屬詐騙集團成員。嗣乙○○否認
    有為上開信用卡消費，始循線查悉上情。
二、案經乙○○訴由臺北市政府警察局南港分局報告臺灣士林地
    方法院檢察署檢察官呈請臺灣高等法院檢察署檢察長令轉臺
    灣臺中地方法院檢察署檢察官偵查起訴。
    理    由
一、按刑事訴訟法第159條之5規定：「被告以外之人於審判外之
    陳述，雖不符前四條之規定，而經當事人於審判程式同意作
    為證據，法院審酌該言詞陳述或書面陳述作成時之情況，認
    為適當者，亦得為證據。當事人、代理人或辯護人於法院調
    查證據時，知有第159條第1項不得為證據之情形，而未於言
    詞辯論終結前聲明異議者，視為有前項之同意。」，其立法
    意旨在於傳聞證據未經當事人之反對詰問予以核實，原則上
    先予排除，惟若當事人已放棄詰問或未聲明異議，基於證據
    資料愈豐富，愈有助於真實發現之理念，且強化言詞辯論主
    義，法院自可承認該傳聞證據例外擁有證據能力。經查，本
    件被告丁○○及其選任辯護人在本院言詞辯論終結前，並未
    就被害人乙○○於警詢及檢察官訊問時及證人丙○○於警詢
    時所證述之內容聲明異議，依上開規定說明，應視為同意其
    證言作為證據，且本院審酌上開被害人乙○○、證人丙○○
    之證言作成時之情況，查無其他不法之情狀，足認為得為本
    案之證據，而有證據能力，先予敘明。
二、訊據被告丁○○固坦承有將自己的姓名、住址、聯絡電話等
    個人資料告知予真實姓名年籍均不詳綽號「念念」之成年人
    及收受博客來公司所寄送之上開手機，惟矢口否認有何共同
    詐欺取財及行使偽造準私文書之犯意聯絡及犯行，並辯稱：
    綽號「念念」之成年人要到大陸工作不方便收上開手機，所
    以請伊幫忙簽收在網路上買的上開手機，再寄到大陸給綽號
    「念念」之成年人，伊並未從中獲得利益之詞。經查：
(一)、被害人乙○○於警詢及檢察官偵查中證稱：伊於97年9月2
      1日接獲上開信用卡帳單時，發現上開信用卡遭他人冒用
      盜刷，伊並未在博客來公司購買上開手機，亦不認識被告
      ，伊曾在東森購物買過收納袋，但僅發生被盜刷上開手機
      之消費等語（見臺灣士林地方法院檢察署98年度偵字第
      6107號偵卷頁9、10、36），並有博客來公司訂單及收件
      人資料、讀者基本資料及交易紀錄、宅急便寄送貨物單、
      中國信託商業銀行調單受理函、代為扣款通知函、信用卡
      處調扣組回函、臺北市政府消費者服務中心受理消費爭議
      申訴資料表各1份在卷可佐，是上開手機係未經被害人乙○○同意而使用上開信用卡資料以支付款項之準私文書而
      購得，及於97年9月12日寄送至被告位於臺中市○區○○
      街66巷8號3樓之12住處，並由被告收受等情，堪認係屬真
      實。
(二)、又被告於97年9月23日將上開手機寄至福建省廈門市○○
      區○○路28號之事，固經協誠通運興業有限公司於98年10
      月19日函覆託運簽單影本1份可佐，惟被告於本院準備程
      序訊問時供稱：伊現在只有網友「念念」的即時通信箱，
      與「念念」的對話紀錄會儘量提出，上開手機寄至廈門，
      收件人的地址及姓名已忘記等詞(見本院卷19反、20)，而
      直至本院言詞辯論程序終結前，其均未能提出任何關於綽
      號「念念」之人的即時通信箱及通話紀錄供本院審酌，復
      衡諸現今社會為他人代收及寄送物品者，應與該他人有一
      定的信任及熟識關係，始會將自己的姓名、地址及聯絡電
      話提供給他人，而被告尚且至本院提示上開託運簽單影本
      時，始改供述綽號「念念」之人即係該張託運簽單上所記
      載之聯絡人「雅琪」即「林雅琪」之詞(見本院卷頁51)，
      故被告改供述之「林雅琪」之人是否即係其先前所供稱綽
      號「念念」之人，及被告是否僅係單純受綽號「念念」之
      人或「林雅琪」之委託而收受及寄送上開手機，已屬疑義
      ，是被告上開辯述「念念」之成年人要伊幫忙簽收上開手
      機，再寄至大陸予「念念」之人之詞，未能逕信為真實。
(三)、又本院審酌博客來公司於97年11月3日函稱：「丁○○(會
      員ID：hwj1027)於97年9月9日22時36分向本公司訂購商品
      之IP位置為：60.249.11.188」之內容，及中華電信股份
      有限公司查詢該IP：60.249.11.188之用戶為軍正公司，
      此有中華電信數據CRIS查詢單結果檔1份可按，而軍正公
      司之負責人丙○○在本院審理時具結證述：上開IP：60.2
      49.11.188為軍正公司申請，本案發生後伊有清查公司內
      部，未發現有公司員工上網購買手機，且公司內部電腦有
      設定無法連結到其他網站，約6年前公司電腦曾中毒，其
      自己之電腦於2年前亦遭駭客入侵，資料都被洗掉，公司
      工程師才又設定多組密碼，公司與大陸也沒有業務往來，
      公司員工沒有人之綽號叫「念念」或「雅琪」，伊也不認
      識被告等語（見本院卷頁48至50），核與其於警詢時證述
      之情節相符(見上開第6107號偵卷頁11至13)，是被告之選
      任辯護人辯稱關於證人丙○○是否確實不知被盜用上開IP
      ：60.249.11.18 8以撥接上網係屬存疑之詞，尚非可信；
      再參以於博客來公司購買上開手機及登錄會員ID係「hwj1
      027」之人，其於博客來公司所留之聯絡信箱為「celia-j
      u08@hotmail.c om」，此有前揭博客來公司讀者基本資料
      1份可稽，而該聯絡信箱經美商微軟公司查覆結果：「申
      請人姓名為朱美玲，IP位址為222.79.165.97」，有美商
      微軟公司98年10月28日函文1件附卷可稽，而該IP位址222
      .79.165.97來源為大陸廈門市○○○路，屬境外IP故無法
      調閱網路申設人資料等情，亦有內政部警政署刑事警察局
      98年11月10日刑偵九一字第0980156250號函在卷可考，而
      承上，被告亦係將上開手機寄至大陸福建省廈門市，足見
      應係綽號「念念」之成年人所屬於大陸地區之詐騙集團成
      員盜用軍正公司上開IP位址222.79.165.97，撥接後再偽
      造用以表示經被害人乙○○授權得以使用上開信用卡支付
      款項之準私文書，而傳送向博客來公司行使並詐得上開手
      機，再由被告分擔收受及寄送上開手機之行為，故尚非可
      諉以若要盜用被害人乙○○信用卡資料以支付上開手機之
      貨款，必不可能使用自己的真實姓名、地址為由，而飾詞
      被告主觀上無與綽號「念念」之人所屬詐騙集團成員間之
      偽造準私文書及詐欺取財之犯意聯絡，且本院亦查無何證
      據足以證明被告係遭綽號「念念」之成年人騙取個人資料
      及代收、寄送上開手機等事，是被告辯稱其未與綽號「念
      念」之成年人所屬詐騙集團成員間有違犯本件偽造準私文
      書及詐欺取財之犯意聯絡之詞，亦非可信。
(四)、綜上所陳，被告所辯無非飾卸之詞，委無可採，本案事證
      明確，被告犯行堪以認定，應依法論科。
三、按「錄音、錄影或電磁紀錄，藉機器或電腦之處理所顯示之
    聲音、影像或符號，足以為表示其用意之證明者，依刑法第
    22  0條第2項之規定，以文書論。又文書之行使，每因文書
    之性質、內容不同而異，就偽造之刑法第220條第2項之準文
    書而言，因須藉由機器或電腦處理，始足以表示其文書之內
    容，其於行為人將偽造之準文書藉由機器或電腦處理時，已
    有使用該偽造之準文書，而達於行使偽造準私文書之程度；
    上訴人利用網際網路設備連結至雅虎國際資訊股份有限公司
    、「FROM  JAPAN」（TOKYO）等購物網站，輸入告訴人劉湘
    武姓名及信用卡卡號等資料，偽造不實之線上刷卡繳費紀錄
    ，以偽為真，向上開網站表示告訴人刷卡消費，該當於行使
    偽造準私文書罪之構成要件」，有最高法院92年度臺上字第
    1492號判決要旨、98年度臺上字第557號判決要旨可資參照
    ；故本案綽號「念念」之成年人所屬之詐騙集團成員使用電
    腦網路輸入被害人乙○○之姓名及信用卡卡號等資料，偽造
    不實之線上刷卡繳費紀錄，以偽為真，向上開網站表示被害
    人乙○○刷卡消費，依上開說明，自已該當於行使偽造準私
    文書罪之構成要件無疑。故核被告所為，係犯刑法第216條
    、第220條、第210條之行使偽造準私文書罪及及同法第339
    條第1項之詐欺取財罪。其偽造準私文書之低度行為，應為
    行使偽造準私文書之高度行為所吸收，不另論罪。又被告就
    上開行使偽造準私文書及詐欺取財犯行，與前揭綽號「念念
    」之成年人所屬詐欺集團成員間，有犯意聯絡與行為分擔，
    為共同正犯。又上開輸入被害人乙○○之姓名及信用卡卡號
    等資料，偽造不實之線上刷卡消費而詐得上開手機之行為，
    乃係1行為觸犯上開偽造準私文書及詐欺取財犯行2罪名，為
    想像競合犯，應依刑法第55條之規定，從一重之行使偽造準
    私文書罪處斷。復被告於95年間因恐嚇案件，經本院以96年
    度易字第125號判處有期徒刑4月確定，甫於96年3月21日易
    科罰金而執行完畢，有臺灣高等法院被告前案紀錄表、刑案
    資料查註紀錄表在卷可考，其於5年以內故意再犯本件最重
    本刑為有期徒刑以上之罪，為累犯，應依法加重其刑。爰審
    酌被告為貪圖不法利益，致被害人乙○○、博客來公司等受
    有損害，兼衡其分擔犯行程度、犯罪手段，並其犯後未能坦
    認犯行、未見悔悟之態度等一切情狀，量處如主文所示之刑
    ，並諭知易科罰金折算標準，以資懲儆。
據上論斷，依刑事訴訟法第299條第1項前段，刑法第28條、第
216條、第220條、第210條、第339條第1項、第55條、第47條第1
項、第41條第1項前段，刑法施行法第1條之1第1項、第2項前段
判決如主文。
本案經檢察官甲○○到庭執行職務
中    華    民    國    98    年    12    月    25    日
                    刑事第三庭  審判長法  官  周瑞芬
                                      法  官  陳思成
                                      法  官  楊曉惠
以上正本證明與原本無異。
如不服本判決應於收受判決後10日內向本院提出上訴書狀，並應
敘述具體理由；其未敘述上訴理由者，應於上訴期間屆滿後20日
內向本院補提理由書（均須按他造當事人之人數附繕本）「切勿
逕送上級法院」。
                                      書記官  謝明倫
中    華    民    國    98    年    12    月    25    日
附錄論罪科刑法條
刑法第210條
偽造、變造私文書，足以生損害於公眾或他人者，處5年以下有
期徒刑。
刑法第216條
行使第210條至第215條之文書者，依偽造、變造文書或登載不實
事項或使登載不實事項之規定處斷。
刑法第220條
在紙上或物品上之文字、符號、圖畫、照像，依習慣或特約，足
以為表示其用意之證明者，關於本章及本章以外各罪，以文書論
。
錄音、錄影或電磁紀錄，藉機器或電腦之處理所顯示之聲音、影
像或符號，足以為表示其用意之證明者，亦同。
刑法第339條
意圖為自己或第三人不法之所有，以詐術使人將本人或第三人之
物交付者，處 5 年以下有期徒刑、拘役或科或併科 1 千元以下
罰金。
以前項方法得財產上不法之利益或使第三人得之者，亦同。
前二項之未遂犯罰之。

司法院資訊處製作；財團法人民間司法改革基金會備份。
